【裁判字號】    89,台上,7219
【裁判日期】    891130
【裁判案由】    殺人未遂
【裁判全文】
最高法院刑事判決                              八十九年度台上字第七二一九號
    上  訴  人  甲○○
右上訴人因殺人未遂案件，不服台灣高等法院台南分院中華民國八十七年九月十日第
二審判決（八十七年度上訴字第八二○號，起訴案號：台灣雲林地方法院檢察署八十
六年度偵字第四六○○號），提起上訴，本院判決如左：
    主  文
原判決撤銷，發回台灣高等法院台南分院。
    理  由
本件原判決認定上訴人甲○○於民國八十六年九月二十八日凌晨二時四十分許，酒後
無照駕駛自用小客車，沿雲林縣西螺鎮○○路由北向南行駛。途經公正路與中正路交
岔路口時，撞及適沿中正路由西往東駛來，由被害人詹瑞生所駕駛之拼裝三輪車之左
側。使被害人跌落至上訴人所駕駛自用小客車右側車門旁之地面。上訴人於肇事後，
明知被害人尚未死亡，倘駕車朝被害人輾過，將致被害人於死，竟萌生殺人犯意，先
將自用小客車之方向盤向右打轉，使車尾朝中正路倒車一段距離，使車頭朝向偏南方
向，而面向被害人倒地位置，再朝被害人撞輾而過。使被害人夾在汽車底盤之下，致
被害人右肋骨骨折；左胸三度燒傷約十八公分×八公分；百分之二體表面積擦傷；左
大腿、臀部大面積瘀血、多處擦撞傷；左肩、後背、腰部、右肩撕裂傷；右側鎖骨移
位凸出，幸經路人合力將小客車抬高並將被害人送醫救治後，始倖免於死等情。因認
第一審論處上訴人殺人未遂罪刑，為無不合，予以維持，駁回上訴人在第二審之上訴
，固非無見。
惟查：按判決不載理由者當然為違背法令。所謂判決不載理由，係指依法應記載於判
決理由內之事項不予記載，或記載不完備者而言，此為刑事訴訟法第三百七十九條第
十四款上段之當然解釋。而有罪之判決書，對於被告有利之證據不採納者，應說明其
理由，復為刑事訴訟法第三百十條第二款所明定。故有罪判決書對於被告有利之證據
，如不加以採納，必須說明其不予採納之理由，否則即難謂非判決不備理由之違法。
證人蔡中原於第一審證稱：「我開薑母鴨店，聽到撞擊聲時，我跑出來看，人已躺在
車下，我沒有看到被告倒車，被告當時車子停下來，我看到時距現場五十公尺遠，我
攔過路人，到消防隊報案後幫忙抬車子」等語（見第一審卷第二十四頁背面）。此對
於上訴人有利之證據，原判決不予採取，並未敘明證據取捨之理由，揆諸首揭說明，
自有判決不備理由之違誤。又原判決引用證人羅明遠於警訊證稱：當時先聽到車輛撞
擊聲後，看到三輪車受撞後在公正路以南約三十公尺處，小客車先倒車，再前進撞人
，被害人被輾在車身下等語為論處上訴人之犯罪證據之一。但證人羅明遠於警訊時係
供稱：「忽然有車輛互撞的聲音很大，我與朋友蔡中原等五人馬上跑出去看，看見一
名男子大約四十歲，所駕駛的三輪車受到撞及後跑至公正路以南大約三十公尺處，而
該名男子用走路的行回車禍現場時，遭到對方發生車禍之車輛正前行駛，當場撞到該
名駕三輪車的男子，將該名男子當場撞倒輾在車身底下，使該名男子卡在車底無法動
彈」、「（你看見自小客車撞人的情形是否故意的？）我不清楚，但該部自小客車首
先倒車，在倒車後再前進撞人的」等語（見警卷第一頁背面）。依羅明遠於警訊之供
述觀之，被害人係用走路回車禍現場時，遭到上訴人倒車再前進所撞倒。此與原判決
認定之事實並不相符，亦有判決理由矛盾之違法。上訴意旨執以指摘原判決不當，非
無理由，應認有發回更審之原因。
據上論結，應依刑事訴訟法第三百九十七條、第四百零一條，判決如主文。
中      華      民      國    八十九    年     十一     月     三十     日
                              最高法院刑事第七庭
                                  審判長法官  吳  雄  銘
                                        法官  池  啟  明
                                        法官  石  木  欽
                                        法官  郭  毓  洲
                                        法官  吳  三  龍
      右正本證明與原本無異
                                              書  記  官
中      華      民      國    八十九    年     十二     月      四      日


司法院資訊處製作；財團法人民間司法改革基金會備份。
